【裁判字號】    99,訴,962
【裁判日期】    990728
【裁判案由】    偽造文書等
【裁判全文】
臺灣板橋地方法院刑事判決               99年度訴字第962號
公  訴  人  臺灣板橋地方法院檢察署檢察官
被      告  乙○○
上列被告因偽造文書等案件，經檢察官提起公訴（98年度偵字第
17605 號），被告於準備程序中就被訴事實為有罪之陳述，經本
院合議庭裁定由受命法官依獨任進行簡式審判程序，判決如下：
    主  文
乙○○犯如附表二所示之罪，各處如附表二所示之刑。應執行有
期徒刑拾月，如易科罰金，以新臺幣壹仟元折算壹日。如附表一
所示之偽造「甲○○」署押共枚均沒收。
    事  實
一、乙○○明知丙○○於民國98年6 月22日3 時許至12時許間某
    時，在丙○○位於臺北縣板橋市○○街76巷11之3 號3 樓之
    居所內所交付之皮夾1 只（係丙○○於98年6 月22日3 時許
    ，在其所駕駛之自用小客車內所拾獲，屬丙○○之友人甲○○所有不慎遺失在上開車內，內含甲○○所有之臺北富邦銀
    行金融卡、玉山銀行金融卡、誠泰銀行金融卡、中國信託商
    業銀行簽帳卡、臺新國際商業銀行信用卡、兆豐國際商業銀
    行信用卡、甲○○與其母許月娥之國民身份證、甲○○之全
    民健康保險卡、汽、機車駕駛執照各1 張、美金1 元及現金
    新臺幣【下同】9700元等物），係來路不明之贓物，竟仍基
    於收受贓物之犯意，收受上開皮夾1 只而持有之（犯罪事實
    (一)）。
二、乙○○收受上開皮夾後，與丙○○、丁○○共同基於行使造
    私文書及意圖為自己不法所有之犯意，持該皮夾內甲○○所
    有之中國信託商業銀行簽帳卡、兆豐國際商業銀行信用卡，
    分別於如附表一編號一至三所示之時間、地點，向特約商店
    購買服飾等物，而消費如附表一編號一至三所示之金額，共
    計3 次。歷次結帳時，均推由丁○○分別出示如附表一編號
    一至三所示之簽帳卡或信用卡，並分別向特約商店店員詐稱
    其為有權使用該簽帳卡或信用卡之甲○○本人，致不知情之
    店員均陷於錯誤，同意丁○○以刷卡方式交易付款，並由丁○○分別在如附表一編號一至三所示之簽帳單特約商店存根
    聯之持卡人簽名欄，偽造「甲○○」之簽名各1 枚，以表示
    甲○○同意依據簽帳卡、信用卡合約，按簽帳之金額付款與
    發卡銀行，而分別偽造如附表一編號一至三所示屬私文書之
    簽帳單，偽造完成上開私文書後，再分別交還店員收執而行
    使之，並分別收取店員所交付之簽帳單客戶存根聯及所購買
    之服飾等財物，足以生損害於甲○○本人、如附表一編號一
    至三所示之特約商店及中國信託商業銀行、兆豐國際商業銀
    行對於簽帳卡、信用卡授權交易管理之正確性，刷卡消費所
    得之服飾等財物則由乙○○、丙○○及丁○○瓜分（犯罪事
    實(二)至(四)）。
三、乙○○與丙○○、丁○○另共同基於意圖為自己不法所有之
    犯意，於如附表一編號四所示之時間、地點，欲消費如附表
    一編號四所示之金額，而推由丁○○接續出示如附表一編號
    四所示之簽帳卡、信用卡，向特約商店店員詐稱其為有權使
    用上開簽帳卡及信用卡之甲○○本人，致不知情之店員陷於
    錯誤，同意丁○○以刷卡方式交易付款，惟因上開簽帳卡及
    信用卡經刷卡後均無法交易成功，因而未詐得任何財物（犯
    罪事實(五)）。嗣經甲○○發現上開皮夾遺失，且接獲中國信
    託商業銀行之信用卡消費通知後，報警處理，始循線查悉上
    情（丙○○所涉侵占遺失物罪嫌、丙○○與丁○○所涉偽造
    文書、詐欺取財等罪嫌，均已由本院審結）。
四、案經甲○○訴由臺北縣政府警察局三重分局移送臺灣板橋地
    方法院檢察署檢察官偵查起訴。
    理  由
一、本案被告乙○○所犯係死刑、無期徒刑、最輕本刑為3 年以
    上有期徒刑以外之罪，其於準備程序中就前揭被訴事實為有
    罪之陳述，經受命法官告知簡式審判程序之旨，並聽取其與
    公訴人之意見後，本院認無不得或不宜改依簡式審判程序進
    行之情事，依刑事訴訟法第273 條之1 第1 項、第284 條之
    1 規定，裁定本案由受命法官獨任進行簡式審判程序；且依
    刑事訴訟法第273 條之2 及第159 條第2 項規定，不適用傳
    聞法則有關限制證據能力之相關規定，合先敘明。
二、上揭犯罪事實，業據被告乙○○於警詢時、偵查中、本院準
    備程序及審理時均自白不諱，亦據同案被告丙○○、丁○○
    於警詢時、偵查中、本院準備程序及審理時均坦認在卷、告
    訴人甲○○於警詢時及偵查中均指訴綦詳，並有如附表一編
    號一至三所示之簽帳單特約商店存根聯影本共3 紙（見本院
    卷宗第52、55、56頁）、臺北縣政府警察局三重分局搜索扣
    押筆錄、扣押物品目錄表各1 份、贓物認領保管單1 紙、兆
    豐國際商業銀行及中國信託商業銀行所出具之冒刷受害明細
    各1 份、監視錄影光碟1 片及翻拍照片6 張在卷可稽，足見
    被告乙○○任意性之自白與事實相符，堪予採信。本案事證
    明確，被告乙○○犯行洵堪認定，應依法論科。
三、按簽帳單係以文字為一定之意思表示，持卡人持信用卡刷卡
    消費時，在簽帳單上簽署姓名，表示已收受特約商店所交付
    之交易標的物或消費標的，並確認該筆消費之憑證，具有表
    示法律上權利義務關係之證明，故簽帳單性質上除與收據相
    同外，亦為信用卡發卡銀行依據此向簽帳人收款之憑證，當
    屬私文書之一種；行為人在簽帳單特約商店存根聯持卡人簽
    名欄偽造持卡人之簽名，復持以交還特約商店而行使之，自
    係行使偽造私文書，且足生損害於持卡人本人、特約商店及
    發卡銀行對於信用卡授權交易管理之正確性。是核被告乙○○所為，係犯刑法第349 條第1 項之收受贓物罪（犯罪事實
    (一)之部分）、同法第216 條、第210 條之行使偽造私文書罪
    、同法第339 條第1 項之詐欺取財罪（犯罪事實(二)至(四)之部
    分）、同法第339 條第3 項、第1 項之詐欺取財未遂罪（犯
    罪事實(五)之部分）。被告乙○○及同案被告丙○○、丁○○
    推由被告丁○○在犯罪事實(二)至(四)所載之簽帳單特約商店存
    根聯持卡人簽名欄偽造「甲○○」之署押，並持以交付特約
    商店店員而行使之，其偽造署押係偽造私文書之部分行為，
    而偽造私文書之低度行為復為行使之高度行為所吸收，均不
    另論罪。被告乙○○與同案被告丙○○、丁○○間，就上開
    犯罪事實(二)至(五)之犯行皆有犯意聯絡及行為分擔，均為共同
    正犯。被告犯罪事實(二)至(四)所為，分別係以1 行為同時觸犯
    行使偽造私文書罪及詐欺取財罪，俱為想像競合犯，均應依
    刑法第55條規定，各從一重之行使偽造私文書罪論處。被告
    乙○○及同案被告丙○○、丁○○推由被告丁○○於如犯罪
    事實(五)所載極為密接之時間，在同一特約商店，先後2 次出
    示如附表一編號四所示之簽帳卡及信用卡各1 張（均未刷卡
    成功），數行為間之獨立性極為薄弱，顯係基於同一犯罪計
    畫及詐欺取財目的，依一般社會健全觀念難以強行分離，應
    認係基於單一詐欺取財犯意接續所為，而應包括於一行為予
    以評價，並論以接續犯之一罪。被告乙○○所犯收受贓物罪
    、行使偽造私文書罪（共3 罪）及詐欺取財未遂罪間，被害
    之特約商店不同，犯罪之時、地可獨立切割，所犯罪名亦屬
    有異，依社會一般通念已有獨立性，自難認有何成立接續犯
    或包括一罪之情形，因認犯意各別，行為分殊，應予分論併
    罰。另被告乙○○犯罪事實(五)之行為，已著手於詐欺取財行
    為之實行而不遂，為未遂犯，衡諸其犯罪情節，爰依刑法第
    25條第2 項規定，按既遂犯之刑減輕之。爰審酌被告乙○○
    正值青年，不思正道取財，收受來路不明之贓物，助長財產
    犯罪之風氣，導致警方與被害人追索贓物之困難，且共同冒
    用他人之名義刷卡消費，詐取他人財物，破壞社會大眾對於
    文書真實信之信賴，足以生損害於告訴人、特約商店、發卡
    銀行對於信用卡授權交易管理之正確性，兼衡被告乙○○之
    生活狀況、智識程度、犯罪之動機、目的、手段、詐取財物
    之價值、坦承犯行之犯罪後態度等一切情狀，各量處如主文
    所示之刑，並諭知易科罰金之折算標準及定其應執行之刑，
    再依99年1 月1 日生效施行之刑法第41條第8 項規定，就應
    執行之刑之部分諭知易科罰金之折算標準（95年7 月1 日生
    效施行之刑法第41條第2 項即98年9 月1 日生效施行之刑法
    第41條第8 項規定，關於「數罪併罰，數宣告刑均得易科罰
    金，而定應執行之刑逾6 月，排除適用易科罰金規定」之部
    分，業經司法院大法官於98年6 月19日以釋字第662 號解釋
    宣告違憲，而99年1 月1 日生效施行之刑法第41條第8 項規
    定，亦針對上述情形修正為得易科罰金，從而法律變更後，
    對被告並無有利不利之情形，自毋庸為新舊法律之比較適用
    ，應逕行適用裁判時之刑法第41條第8 項規定）。
四、末查，如附表一編號一至三所示「甲○○」之簽名共3 枚，
    均係偽造之署押，不問屬於犯人與否，均應依刑法第219 條
    規定，於各該主文項下宣告沒收。至同案被告丁○○刷卡後
    所交與特約商店之信用卡簽帳單特約商店存根聯各1 紙，既
    已交付各特約商店存查，即非被告所有，又非屬違禁物，自
    不得宣告沒收。再同案被告丁○○所取得之信用卡簽帳單客
    戶存根聯各1 紙，固為被告丁○○所有，惟未經扣案，復無
    證據證明現仍存在，為免執行困難，亦不予宣告沒收，附此
    敘明。
據上論斷，應依刑事訴訟法第273 條之1 第1 項、第299 條第1
項前段，刑法第28條、第210 條、第216 條、第339 條第1 項、
第3 項、第349 條第1 項、第41條第1 項前段、第8 項、第55條
、第25條第2 項、第51條第5 款、第219 條，刑法施行法第1 條
之1 第1 項、第2 項前段，判決如主文。
本案經檢察官張世聰到庭執行職務。
中    華    民    國    99    年    7     月    28    日
                  刑事第九庭    法  官    賴彥魁
上列正本證明與原本無異。
如不服本判決，應於判決送達後10日內，向本院提出上訴書狀，
並應敘述具體理由；其未敘述上訴理由者，應於上訴期間屆滿後
20日內向本院補提理由書（均須按他造當事人之人數附繕本），
「切勿逕送上級法院」。
                                書記官    楊文祥
中    華    民    國    99    年    7     月    28    日
附錄本判決論罪科刑之法條：
中華民國刑法第210 條
偽造、變造私文書，足以生損害於公眾或他人者，處5 年以下有
期徒刑。
中華民國刑法第216 條
行使第210 條至第215 條之文書者，依偽造、變造文書或登載不
實事項或使登載不實事項之規定處斷。
中華民國刑法第339 條
意圖為自己或第三人不法之所有，以詐術使人將本人或第三人之
物交付者，處5 年以下有期徒刑、拘役或科或併科1000元以下罰
金。
以前項方法得財產上不法之利益或使第三人得之者，亦同。
前2 項之未遂犯罰之。
中華民國刑法第349 條
收受贓物者，處3 年以下有期徒刑、拘役或500 元以下罰金。
搬運、寄藏、故買贓物或為牙保者，處 5 年以下有期徒刑、拘役
或科或併科1000元以下罰金。
因贓物變得之財物，以贓物論。
附表一：
┌──┬────┬──────┬────────────┬─────┬────────┬─────┬────┐
│編號│盜刷時間│  盜刷地點  │盜刷卡片之發卡銀行    │ 盜刷金額 │偽造之文書及欄位│偽造之署押│卷宗頁碼│
│    │        │            │盜刷卡片之卡號        │（新臺幣）│                │          │        │
│    │        │            │盜刷卡片之持卡人姓名  │          │                │          │        │
├──┼────┼──────┼────────────┼─────┼────────┼─────┼────┤
│ 一 │98年6 月│臺北市萬華區│中國信託商業銀行簽帳卡│2 萬4926元│授權碼919333號簽│「甲○○」│本院卷宗│
│    │22日12時│峨嵋街52號1 │0000-0000-0000-0000 號│          │帳單特約商店存根│ 簽名1 枚 │第56頁  │
│    │7 分許  │樓某服飾店  │甲○○                │          │聯之持卡人簽名欄│          │        │
├──┼────┼──────┼────────────┼─────┼────────┼─────┼────┤
│ 二 │98年6 月│臺北市萬華區│中國信託商業銀行簽帳卡│2 萬4228元│授權碼314811號簽│「甲○○」│本院卷宗│
│    │22日12時│峨嵋街52號2 │0000-0000-0000-0000 號│          │帳單特約商店存根│ 簽名1 枚 │第55頁  │
│    │30分許  │樓某服飾店  │甲○○                │          │聯之持卡人簽名欄│          │        │
├──┼────┼──────┼────────────┼─────┼────────┼─────┼────┤
│ 三 │98年6 月│臺北市萬華區│兆豐國際商業銀行信用卡│    3679元│授權碼234604號簽│「甲○○」│本院卷宗│
│    │22日12時│峨嵋街52號1 │0000-0000-0000-0000 號│          │帳單特約商店存根│ 簽名1 枚 │第53頁  │
│    │36分許  │樓某店      │甲○○                │          │聯之持卡人簽名欄│          │        │
├──┼────┼──────┼────────────┼─────┼────────┼─────┼────┤
│ 四 │98年6 月│臺北市萬華區│(一)                    │    5010元│無              │無        │無      │
│    │22日12時│峨嵋街42號某│中國信託商業銀行簽帳卡│          │                │          │        │
│    │51、56分│店          │0000-0000-0000-0000 號│          │                │          │        │
│    │許（先後│            │甲○○                │          │                │          │        │
│    │持2 張卡│            │(二)                    │          │                │          │        │
│    │片刷卡）│            │兆豐國際商業銀行信用卡│          │                │          │        │
│    │        │            │0000-0000-0000-0000 號│          │                │          │        │
│    │        │            │甲○○                │          │                │          │        │
├──┴────┴──────┴────────────┴─────┴────────┴─────┴────┤
│備註：1.編號一至四依序為犯罪事實(二)至(五)。                3.交易完成之盜刷金額總計新臺幣5 萬2833元。        │
│      2.編號一至三有完成交易，編號四未完成交易。        4.偽造「甲○○」署押共計3 枚。                    │
└─────────────────────────────────────────────────────┘
附表二：
┌──┬─────┬──────────────────────┐
│編號│ 犯罪事實 │                   主文欄                   │
├──┼─────┼──────────────────────┤
│ 一 │犯罪事實(一)│乙○○犯收受贓物罪，處有期徒刑月，如易科罰│
│    │          │金，以新臺幣壹仟元折算壹日。                │
├──┼─────┼──────────────────────┤
│ 二 │犯罪事實(二)│乙○○共同犯行使偽造私文書罪，處有期徒刑月│
│    │即如附表一│，如易科罰金，以新臺幣壹仟元折算壹日。如附表│
│    │編號一所示│一編號一所示之偽造「甲○○」署押壹枚沒收。  │
├──┼─────┼──────────────────────┤
│ 三 │犯罪事實(三)│乙○○共同犯行使偽造私文書罪，處有期徒刑月│
│    │即如附表一│，如易科罰金，以新臺幣壹仟元折算壹日。如附表│
│    │編號二所示│一編號二所示之偽造「甲○○」署押壹枚沒收。  │
├──┼─────┼──────────────────────┤
│ 四 │犯罪事實(四)│乙○○共同犯行使偽造私文書罪，處有期徒刑月│
│    │即如附表一│，如易科罰金，以新臺幣壹仟元折算壹日。如附表│
│    │編號三所示│一編號三所示之偽造「甲○○」署押壹枚沒收。  │
├──┼─────┼──────────────────────┤
│ 五 │犯罪事實(五)│乙○○共同犯詐欺取財未遂罪，處有期徒刑貳月，│
│    │即如附表一│如易科罰金，以新臺幣壹仟元折算壹日。        │
│    │編號四所示│                                            │
└──┴─────┴──────────────────────┘

司法院資訊處製作；財團法人民間司法改革基金會備份。
